【裁判字號】    97,訴,764
【裁判日期】    970829
【裁判案由】    違反毒品危害防制條例
【裁判全文】
臺灣屏東地方法院刑事判決               97年度訴字第764號
公  訴  人  臺灣屏東地方法院檢察署檢察官
被      告  甲○○
                    （另案臺灣高雄第二監獄執行中）
上列被告因違反毒品危害防制條例案件，經檢察官提起公訴（97
年度毒偵字第924 號），茲因被告就被訴事實為有罪之陳述，經
告知簡式審判程序意旨，並聽取公訴人及被告之意見後，本院合
議庭裁定由受命法官獨任依簡式審判程序審理，判決如下：
    主  文
甲○○施用第一級毒品，處有期徒刑壹年貳月。
    事  實
一、甲○○前因施用毒品案件，經臺灣高雄地方法院94年度毒聲
    字第2273號裁定令入勒戒處所施予觀察、勒戒，於民國95年
    1 月19日入所執行，因有繼續施用毒品傾向，經同院95年度
    毒聲字第415 號裁定令入戒治處所施予強制戒治，95年3 月
    17日轉入執行，因無繼續施用毒品傾向，經裁定停止戒治，
    所餘期間付保護管束，於96年1 月3 日出所，96年3 月5 日
    期滿未經撤銷停止戒治執行完畢。
二、詎其經前開強制戒治執行完畢後5 年內，仍不知悔改，復基
    於施用第一級毒品之犯意，於97年4 月2 日下午6 時許，在
    其位在屏東縣屏東市○○路○段61號之住處內，以摻入香菸
    吸用（剩餘菸蒂已經丟棄而滅失）之方式，施用第一級毒品
    海洛因1 次。嗣因另案為警於97年4 月5 日上午9 時許在高
    雄縣大寮鄉○○路101 號前通緝到案而查獲。經採其尿液送
    驗結果，呈嗎啡即海洛因經人體水解代謝產物陽性反應。
三、案經高雄縣警察局林園分局報告臺灣屏東地方法院檢察署檢
    察官偵查起訴。
    理  由
一、前揭施用第一級毒品海洛因之犯罪事實，業據被告甲○○於
    本院審理時自承不諱，又其前揭時地為警查獲後，經採尿送
    臺灣檢驗科技股份有限公司以氣相層析質譜儀法（GC／MS）
    檢驗結果，亦呈海洛因經人體代謝之產物即可待因、嗎啡陽
    性反應，有該公司97年4 月18日，編號KＺ000000000000號濫
    用藥物尿液檢驗報告附卷，乃鑑定機關本於專業知識暨以精
    密儀器測試所得之結論，自可憑信。被告甲○○自白施用海
    洛因，堪信與事實相符。
二、被告甲○○前因施用毒品案件，經臺灣高雄地方法院94年度
    毒聲字第2273號裁定令入勒戒處所施予觀察、勒戒，於95年
    1 月19日入所執行，因有繼續施用毒品傾向，經同院95年度
    毒聲字第415 號裁定令入戒治處所施予強制戒治，95年3 月
    17日轉入執行，因無繼續施用毒品傾向，經裁定停止戒治，
    所餘期間付保護管束，於96年1 月3 日出所，96年3 月5日
    期滿未經撤銷停止戒治執行完畢，有臺灣高等法院被告前案
    紀錄表、臺灣屏東地方法院檢察署刑案資料查註紀錄表、全
    國施用毒品案件紀錄表、受觀察勒戒人毒品及前科紀錄簡列
    表各1 份在卷可按，其經強制戒治執行完畢，5 年內再犯本
    件施用第一級毒品海洛因之犯罪事證已臻明確，應依法論科
    。
三、按海洛因為毒品危害防制條例第2 條第2 項第1 款規定之第
    一級毒品，除法律另有規定者外，不得持有、施用。核被告
    甲○○所為，係犯毒品危害防制條例第10條第1 項之施用第
    一級毒品罪。其因施用而持有海洛因之低度行為，應為施用
    之高度行為所吸收，不另論罪。
四、爰審酌被告甲○○之年齡、品行、智識能力、犯罪手段、行
    為對法益造成侵害之程度，其為58年3 月16日出生、受有高
    職畢業教育程度、受僱從事交通運輸工作為業之人，業據其
    在本院審理自陳在卷，為本件犯罪時年39歲，有警詢年籍等
    資料在卷可參，年值青壯，又其前案紀錄除上開構成施用毒
    品訴追條件及累犯之要件，不再重複評價者外，並曾於：(一)
    77年間因違反槍砲彈藥刀械管制條例案件，經本院77年度易
    字第629 號判處罰金3,000 元，緩刑2 年確定；(二)81年間違
    反麻醉藥品管理條例案件，經本院判處有期徒刑6 月確定，
    於82年4 月2 日入監執行，82年4 月7 日因易科罰金執行完
    畢；(三)83年間因犯竊盜罪，經本院83年度易字第1363號判處
    有期徒刑1 年確定；(四)83年間因違反麻醉藥品管理條例案件
    ，經臺灣高等法院高雄分院83年度上易字第1628號（本院83
    年度易字第1000號）判處有期徒刑7 月，並與上開(三)部分所
    示之刑合併經臺灣高等法院高雄分院83年度聲字第762 號裁
    定應執行有期徒刑1 年5 月，於85年2 月6 日入監執行；(五)
    84年間因妨害兵役案件，經本院85年度易緝字第50號判處有
    期徒刑4 月確定，並與前開(三)、(四)部分應執行之刑接續執行
    並執行完畢；(六)88年間因違反槍砲彈藥刀械管制條例案件，
    經本院88年度訴字第145 號判處有期徒刑1 年2 月，併科罰
    金100,000 元確定，於89年1 月18日入監執行，90年4 月4
    日因繳納罰金出監執行完畢；(七)96年間因違反毒品危害防制
    條例案件，經本院96年度訴字第1435號判處有期徒刑8 月確
    定，已於97年7 月26日入監執行；(八)97年間因犯竊盜罪，經
    本院97年度簡字第495 號判處拘役50日確定，並與前開(七)部
    分所示之刑接續執行，依指揮書應執行至98年4 月2 日期滿
    ；(九)97年間又犯竊盜罪，經臺灣高雄地方法院97年度審簡字
    第2952號判處有期徒刑2 月確定，有臺灣高等法院被告前案
    紀錄表及臺灣屏東地方法院檢察署刑案資料查註紀錄表各1
    份在卷可按，素行不良。茲就其施用毒品之犯罪類型，雖有
    認為僅屬自戕行為，並未涉侵害他人法益者，惟姑不論此見
    與我國現行刑事立法除就行為人藉自殘行為達到其他侵害國
    家、社會法益結果之目的，而在相關特別立法如妨害兵役治
    罪條例等特別法中定以處罰之規定外，向不加罰於單純自殘
    ，甚或自殺行為所表彰之規範體系價值觀念相左，況毒品危
    害防制條例第10條所規定對施用毒品行為之處罰，其法定刑
    猶相當，或更甚（如施用第一級毒品罪）於刑法中關於故意
    「傷害他人」規定罪責，舉輕明重，足徵其規範保護之法益
    ，原不在該「自戕」行為本身所造成行為人個人身體健康之
    有形侵害。蓋民主法治國家之所異於獨裁、集權社會，其國
    家政策、社會發展，均取決於以全體公民個人意志累積形成
    之群體意志，凡公民不分性別、學歷、職業、貧富、愚智，
    任由鴻儒碩彥至販夫走卒，其個人意志之表現就群體意志決
    定之形成，均屬等值，直接影響國家、社會整體之命運，至
    關重要，則個人基於自主、健全意思所表現之公民意志，不
    分良窳，均應尊重，然若有藉不正手段影響他人或自陷個人
    健全自主意志不能正常形成、表現者，不僅直接侵蝕公民群
    體意志形成之基礎，迫令其他自重慎行大眾均須承受建立在
    該不健全基礎形成之公共政策、社會生活品質之結果，對於
    國家、社會法益及人民全體利益，猶已構成危害，是如投票
    受賄罪所規範者，即在禁止公民匯集個人自主意志以形成群
    體意志之過程受不當影響及控制，即為適例。今毒品除可對
    個人身體健康造成有形傷害外，就人之身體及精神形成高度
    成癮性及依賴性，猶足以抑制個人表現其本於心性能力所為
    自主意志之決定，並進而造成群體意志表現遭不當扭曲之危
    險，直接影響國家、社會之發展，侵害至鉅，斷非僅止於個
    人健康之危害，被告甲○○因施用毒品而經觀察、勒戒、強
    制戒治，未幾已經再犯施用毒品而經本院判刑確定如上仍重
    蹈覆轍，除徵其守法觀念薄弱，堪認已施用毒品成習，對其
    個人身心、家庭及國家、社會之危害非輕，並考量其犯罪施
    用毒品之情節，及其犯罪經查獲後，尚能坦認犯行，態度尚
    可等一切情狀，量處如主文所示之刑，以資儆懲。
五、未扣案而供被告本件施用海洛因犯罪使用之剩餘菸蒂，除據
    被告甲○○供稱於查獲前已經丟棄而滅失，依現有卷證復不
    能證明其尚存在，爰不另為沒收之諭知，附此敘明。
據上論斷，依刑事訴訟法第273 條之1 第1 項、第299 條第1 項
前段，毒品危害防制條例第10條第1 項、第18條第1 項前段，刑
法第11條，判決如主文。
本案經檢察官許英輝到庭執行職務
中    華    民    國    97    年    8     月    29    日
                  刑事第二庭    法  官  陳松檀
以上正本證明與原本無異。
如不服本判決應於收受本判決送達後10日內向本院提出上訴書狀
，其未敘述上訴理由者，並得於提起上訴後10日內向本院補提理
由書狀（均須按他造當事人之人數附繕本）「切勿逕送上級法院
」。
中    華    民    國    97    年    8     月    29    日
                                書記官  黃佳惠
附錄本件判決引用之法條：
毒品危害防制條例第10條
施用第一級毒品者，處6 月以上5 年以下有期徒刑。


司法院資訊處製作；財團法人民間司法改革基金會備份。
